臺灣高雄地方法院刑事判決
111年度審訴字第278號
公  訴  人  臺灣高雄地方檢察署檢察官
被      告  蔡名原




選任辯護人  張晉維律師(法扶律師)          
上列被告因偽造文書等案件，經檢察官提起公訴（111年度偵緝
字第394、395號），因被告於準備程序進行中，就被訴事實為有
罪之陳述，經受命法官告知簡式審判程序之旨，並聽取被告、辯
護人與公訴人之意見後，本院合議庭裁定由受命法官獨任依簡式
審判程序審理，判決如下：
    主  文
蔡名原犯如附表編號1至2「主文欄」所示之罪，各處如該附表編號所示之刑及沒收。
    事  實
一、蔡名原意圖為自己不法之所有，分別為下列行為：
(一)明知自己無履約之意，竟基於詐欺取財之犯意，於民國108
    年12月28日，向戴㴛鴻佯稱要以新臺幣（下同）8,700元販賣
    手機，讓其收購云云，致戴㴛鴻陷於錯誤，而依指示於108年
    12月29日17時58分許，前往高雄市○○區○○○路000號郵局，以
    ATM自其妻李芳婷所有之郵局帳號000000000xxxx3號帳戶（
    帳號詳卷），匯款8,700元至蔡名原之子蔡○安所有之中國信
    託商業銀行股份有限公司（下稱中國信託銀行）帳號000000
    0xxxx0號帳戶內（帳號詳卷）。嗣蔡名原收款後未依約寄送
    商品，且事後聯絡無著，戴㴛鴻始知受騙。
(二)又其與曾祥銘係朋友，曾祥銘為辦理手機，乃於109年1月12
    日，在桃園某OK便利商店，將其身分證、健保卡交予蔡名原
    。詎蔡名原竟基於行使偽造私文書、詐欺及以不正方法由自
    動付款設備取得他人之物之犯意，未得曾祥銘之同意或授權
    ，先利用不知情之刻印業者偽刻「曾祥銘」姓名之印章1顆
    後，於⑴109年1月14日13時30分許，前往高雄市○○區○○○路00
    0號中國信託銀行高雄分行2樓，假冒曾祥銘名義，持上開偽
    刻之印章及曾祥銘身分證、健保卡，向銀行承辦人員佯稱曾
    祥銘所有之帳戶0000000xxxx6號（帳號詳卷，下稱系爭帳戶
    ）之提款卡遺失，需辦理補發並變更印鑑證明，並在中國信
    託銀行「新印鑑」卡上之「立約人」欄及「簽票式樣一」欄
    上各偽造「曾祥銘」之署名1枚（共2枚）、及分別在「簽票
    式樣二」、「勾選事項」暨「立約人」欄位上蓋用前開偽刻
    之印章以偽造「曾祥銘」之印文共3枚，而偽造該私文書，
    並將之交給不知情之承辦人員李美樺以行使，致使承辦人員
    陷於錯誤，誤以為係曾祥銘本人申請，而交付上開帳戶補發
    之提款卡予蔡名原，足以生損害於曾祥銘及中國信託銀行對
    於管理客戶資料之正確性。⑵蔡名原取得上開補發之提款卡
    後，旋於同日14時4分、14時6分許，在中國信託銀行高雄分
    行設置之自動櫃員機，持上開補發之提款卡，接續提領現金
    12萬元、8萬元，使自動提款機辨識系統誤認為係「曾祥銘」
    本人或其授權提款之人提領現金，而分別撥付款項，以此不
    正方法由自動付款設備取得共20萬元，足以生損害於曾祥銘
    及中國信託銀行對於帳戶管理之正確性。嗣因曾祥銘接獲銀
    行簡訊通知，發現有異乃查詢網路銀行，始悉上情並報警處
    理。
二、案經戴㴛鴻、曾祥銘、中國信託銀行高雄分行分別訴請高雄
    市政府警察局新興分局報告臺灣高雄地方檢察署檢察官偵查
    起訴。
    理  由
一、本件被告蔡名原所犯係死刑、無期徒刑、最輕本刑為3 年以
    上有期徒刑以外之罪，其於準備程序進行中就被訴事實為有
    罪之陳述，經受命法官告知簡式審判程序之旨，並聽取當事
    人及辯護人之意見後，本院合議庭認無不得或不宜改依簡式
    審判程序進行之情形，爰依刑事訴訟法第273條之1第1項、
    第284條之1 規定，裁定由受命法官獨任進行簡式審判程序
    。又本件所引屬於審判外陳述之傳聞證據，依同法第273條
    之2規定，不受第159條第1項關於傳聞法則規定之限制，依
    法有證據能力，均合先敘明。
二、認定犯罪事實所憑之證據及理由
    上開事實，業據被告於偵查及本院審理時坦承不諱（見偵四
    卷第69-70頁，本院卷第75-77、95頁），核與證人即告訴人
    戴㴛鴻於警詢、證人即告訴人中國信託銀行高雄分行之代理
    人李麗芬於警詢及代理人王麗雅於偵訊、證人即告訴人曾祥
    銘及證人即中國信託銀行高雄分行櫃臺主管李美樺分別於警
    偵詢之證述情節大致相符（見警卷第3-8、13-14、25-28頁
    、偵一卷第31-33頁、偵三卷第34-36頁），並有:⑴告訴人戴
    㴛鴻之妻李芳婷上開郵局帳戶交易明細、中國信託銀行109年
    1月16日中信銀字第109224839010727號函及所附之蔡○安上
    開帳戶資料暨存款交易明細各1份（見偵一卷第39、55-64頁
    ）；⑵告訴人曾祥銘提供之資料變更簡訊、網路銀行交易明
    細截圖各1份、監視器翻拍照片（OK便利商店、路口、銀行
    提款機監視器）4張、中國信託銀行提供客服資料及申辦身
    份證正反面影本各1份、監視器畫面翻拍照片3紙（銀行櫃臺
    2處、ATM提領畫面）、中國信託銀行印鑑卡2份（含舊印鑑
    卡、新印鑑卡）、車牌號碼000-0000號重型機車車輛詳細資
    料報表1份（以上見警卷第33-36、39-53頁）、告訴人曾祥
    銘之中國信託銀行上開帳戶存款交易明細1份（偵三卷第45
    頁）在卷可資佐憑，被告上開任意性自白與事實相符，堪予
    採信。綜上所述，本件事證明確，被告犯行均堪認定。
三、論罪
(一)罪名：
  1.核被告就事實一(一)所為，係犯刑法第339條第1項之詐欺取
    財罪；就事實一(二)所為，係犯刑法第216條、第210條之行
    使偽造私文書罪、同法第339條第1項之詐欺取財罪及同法第
    339條之2第1項之非法由自動付款設備取財罪。
　2.檢察官就犯罪事實一(二)部分，雖於所犯法條欄漏未記載刑
    法第339條第1項詐欺取財罪之法條及罪名，然犯罪事實欄已
    明確記載被告基於詐欺之犯意，佯稱曾祥銘之提款卡遺失而
    申請補發提款卡，而此部分與前開起訴經本院判決之行使偽
    造文書罪及非法由自動付款設備取財罪部分，有想像競合之
    關係，並經本院當庭告知法條維護被告權益（本院卷第73、
    86-87頁），本院自得予以審理，併予敘明。
(二)罪之關係及罪數：
  1.被告偽刻「曾祥銘」印章後，分別在中國信託銀行「新印鑑
    」卡上偽造「曾祥銘」印文、及署名之行為，均為偽造私文
    書之階段行為；又其偽造私文書後進而行使交付予不知情之
    銀行承辦人員，其偽造文書之低度行為，為行使之高度行為
    所吸收，均不另論罪。
　2.被告於109年1月14日14時4分、14時6分許，分別由自動櫃員
    機內提領告訴人曾祥銘帳戶內款項，係在密切接近之時間為
    之，侵害之目的、對象及法益同一，各行為之獨立性極為薄
    弱，應視為數個舉動之接續實施，合為包括之一行為予以評
    價，應論以接續犯之單純一罪。
　3.被告就事實一(二)部分所犯之行使偽造私文書、詐欺取財及
    非法由自動付款設備取財等犯行，目的均在盜領曾祥銘中國
    信託銀行帳戶內之存款，實行之行為有局部同一之情形，應
    依刑法第55條之規定，從一重之行使偽造私文書罪論。
　4.被告就事實一(一)、(二)所犯之詐欺取財罪及行使偽造私文
    書罪2罪間，犯意各別、行為互殊，應予分論併罰。　　　
　5.公訴意旨雖未記載被告利用不知情之刻印業者偽刻「曾祥銘
    」印章之事，然告訴人曾祥銘已於警偵詢陳稱並未交付印章
    予被告（見警卷第26頁、偵三卷第34、35頁），顯見被告持
    以蓋用之印章非曾祥銘本人所有，而係被告偽刻，此亦經被
    告於本院審理時自承在卷（見本院卷第75頁），並經本院當
    庭告知法條（見本院卷第73、87頁）。而此部分偽造印章之
    行為係偽造私文書之階段行為，自為起訴效力所及，本院自
    得併予審酌。
(三)被告利用不知情之刻印業者偽刻「曾祥銘」之印章，為間接
    正犯。　　
(四)累犯是否加重其刑之說明：
　1.本件公訴人固於本院審理時主張:被告前因偽造文書及詐欺
    等案件，分別經本院分別以104年度審訴字第2011號及以105
    年度簡字第2219號論罪科刑確定，再經本院以105年度聲字
    第4516號裁定定應執行有期徒刑1年1月確定，被告於105年9
    月25日入監服刑，於106年6月23日假釋出監，於106年10月1
    2日縮刑期滿假釋未經撤銷，視為執行完畢，且於5年內故意
    再犯本案，是為累犯；又其前案也是冒用他人身分偽造文書
    及詐欺案與本案罪質相同，應依累犯規定加重其刑等語，並
    提出臺灣高等法院被告前案紀錄表及上開判決、裁定共3份
    為憑（見本院卷第94、99-115頁）。
　2.惟查，被告前犯偽造文書等案件經判刑確定並執行完畢之情
    狀，已為本院量刑所審酌（詳後），參照司法院大法官釋字
    第775號解釋意旨及最高法院刑事大法庭110年度台上大字第
    5660號裁定意旨，本院認本件無再依刑法第47條第1項累犯
    之規定加重其刑之必要，併予敘明。
四、科刑
(一)爰審酌被告非無謀生能力，竟不思以正途賺取所需，明知無
    手機可供販售，猶意圖欺騙他人，以前開手段詐騙告訴人戴
    㴛鴻款項；復又藉以幫告訴人曾祥銘辦理手機而取得其證件
    之機會，冒用曾祥銘身分補辦提款卡，再持以提領曾祥銘帳
    戶內款項，損及真正持卡人及發卡銀行之權益，又其迄今亦
    未賠償告訴人戴㴛鴻及中國信託銀行高雄分行，所為實有不
    該；惟念及其犯後坦承犯行，態度尚可，兼衡其於本院自陳
    之智識程度及家庭生活經濟狀況（涉及個人隱私不予揭露，
    見本院卷第97頁），暨其於104至109年間多次因偽造文書及
    詐欺等案件，分別經法院論罪科刑（經判處偽造文書罪之徒
    刑為有期徒刑2月、3月、5月、6月、10月、至1年不等）及
    執行完畢（其中有於5年內執行完畢，部分現正執行中），
    有臺灣高等法院被告前案紀錄表所示之素行，復衡之被告本
    件犯行之動機及目的（見本院卷第97頁）、手段、犯罪所得
    （分別為8,700元、20萬元）、與告訴人等間之關係等刑法
    第57條所列一切情狀，分別量處如主文所示之刑，並就所處
    拘役部分諭知如主文所示易科罰金之折算標準。
(二)辯護人雖於本院辯護陳稱:告訴人中國信託銀行雖有20萬元
    損失，但對金控公司20萬元不至於會影響公司經營狀況，對
    金融企業影響也相當輕微，請求對被告從輕量刑等語（見本
    院卷第96頁），而被告亦陳稱:因為小孩生活壓力大，正常
    工作無法支付生活上經濟，請求輕判等語（見本院卷第97頁
    ）。然查，被告自104年間起即有多次因偽造文書案件經法
    院論罪科刑，其仍不知改過，猶藉由朋友曾祥銘信任交付證
    件辦理手機之機會，冒用曾祥銘名義補辦提款卡，不僅破壞
    朋友間之信任，亦損及曾祥銘及銀行之利益，自難以其有生
    活上之經濟壓力，即認其可恣意為之；至於曾祥銘被提領之
    20萬元事後雖由銀行承擔，而20萬元對於金控公司看似金額
    不大，然如任由被告可以欺瞞方式詐騙金融機構補發提款卡
    再行提款，則金融機構需負擔多少之人力及社會成本，被告
    行為更是破壞人與人之間最重要之信任，是以就事實一(二)
    部分，本院認不宜再給予易科罰金之機會，而以前開之刑度
    為適當，併予說明。　　
五、沒收：
(一)按偽造之印章、印文或署押，不問屬於犯人與否，沒收之，
    刑法第219條定有明文。經查:
　1.被告偽刻「曾祥銘」印章1顆後，在中國信託銀行「新印鑑
    」卡之「立約人」、「簽票式樣一」欄位上，偽造「曾祥銘
    」之署名共計2枚、及在「簽票式樣二」、「勾選事項」、
    「立約人」欄位上偽造「曾祥銘」之印文共計3枚，有新印
    鑑卡影本在卷可查（見警卷第51頁），且經被告供明在卷（
    見偵四卷第70頁、本院卷95頁），是就該偽造之印章1顆、
    偽造之「曾祥銘」署名共計2枚、印文共計3枚，不問屬於被
    告與否，均應依刑法第219條規定，於該罪名項下宣告沒收
    。
　2.至於被告所偽造之新印鑑卡，已交付金融機構而行使，已非
    被告所有，爰不予宣告沒收。
(二)次按犯罪所得，屬於犯罪行為人者，沒收之；沒收，於全部
    或一部不能沒收或不宜執行沒收時，追徵其價額，刑法第38
    條之1 第1項前段、第3項亦有明定。經查:
　1.本件被告就事實一（一）、(二)之詐騙及提領款項分別為8,
    700元、20萬元，已如前述，是此部分分別為被告之犯罪所
    得。
　2.被告辯護人雖具狀被告有意與告訴人戴㴛鴻、中國信託銀行
    高雄分行試行和解（見本院卷第38頁），惟其又稱被告現無
    工作所得且在監執行，被告之配偶又無能力代為和解（見本
    院卷第57頁），是被告就上開犯罪所得顯未能償還上開告訴
    人等，故就被告此二部分之犯罪所得，自應依上開規定，於
    各該罪名項下分別宣告沒收，並各諭知於全部或一部不能沒
    收或不宜執行沒收時，追徵其價額。
據上論斷，應依刑事訴訟法第273 條之1 第1 項、第284 條之1
、第299 條第1 項前段，判決如主文。
本案經檢察官楊景婷提起公訴，檢察官王勢豪到庭執行職務。
中　　華　　民　　國　　111 　年　　6 　　月　　23　　日
                  刑事第五庭    法  官  黃蕙芳
以上正本證明與原本無異。
如不服本判決應於收受送達後20日內向本院提出上訴書狀，並應
敘述具體理由；如未敘述上訴理由者，應於上訴期間屆滿後20日
內向本院補提理由書（均須按他造當事人之人數附繕本）「切勿
逕送上級法院」。
因疫情而遲誤不變期間，得向法院聲請回復原狀。　　
中　　華　　民　　國　　111 　年　　6 　　月　　23　　日
                                書記官  陳惠玲
　
附錄本案論罪科刑法條：
《刑法第210條（偽造變造私文書罪）》
偽造、變造私文書，足以生損害於公眾或他人者，處5年以下有
期徒刑。
《刑法第216條（行使偽造變造或登載不實之文書罪）》
行使第210條至第215條之文書者，依偽造、變造文書或登載不實
事項或使登載不實事項之規定處斷。
《刑法第339條（普通詐欺罪）》
意圖為自己或第三人不法之所有，以詐術使人將本人或第三人之
物交付者，處5年以下有期徒刑、拘役或科或併科50萬元以下罰
金。
以前項方法得財產上不法之利益或使第三人得之者，亦同。
前二項之未遂犯罰之。
《刑法第339條之2（非法由自動付款設備取財罪）》
意圖為自己或第三人不法之所有，以不正方法由自動付款設備取
得他人之物者，處3年以下有期徒刑、拘役或30萬元以下罰金。
以前項方法得財產上不法之利益或使第三人得之者，亦同。
前二項之未遂犯罰之。

附表
編號 犯罪事實     主文（含罪名、宣告刑、及沒收)  1  一(一) 蔡名原犯詐欺取財罪，處拘役肆拾日，如易科罰金，以新臺幣壹仟元折算壹日。 未扣案之犯罪所得新台幣捌仟柒佰元沒收，於全部或一部不能沒收或不宜執行沒收時，追徵其價額。  2  一(二) 蔡名原犯行使偽造私文書罪，處有期徒刑捌月。 未扣案之偽造「曾祥銘」印章壹顆、及中國信託銀行「新印鑑」卡上「簽票式樣一」及「立約人」欄上偽造之「曾祥銘」署名共貳枚、暨「簽票式樣二」、「立約人」、「勾選事項」欄位上偽造「曾祥銘」之印文共參枚均沒收；未扣案之犯罪所得新台幣貳拾萬元沒收，於全部或一部不能沒收或不宜執行沒收時，追徵其價額。